臺灣板橋地方法院民事判決　　　　　　 99年度簡上字第306號
上　訴　人　林建佑即日崴工程行
訴訟代理人　林慶華
被　上訴人　明燦配管材料有限公司
法定代理人　游家豐
訴訟代理人　王美榮
上列當事人間請求給付貨款事件，上訴人對於中華民國99年10月
21日本院板橋簡易庭99年板簡字第1387號第一審判決提起上訴，
經本院於100 年5 月11日言詞辯論終結，判決如下：
    主  文
上訴駁回。
第一、二審訴訟費用由上訴人負擔。
    事實及理由
一、被上訴人起訴主張：
    緣上訴人前因承攬工程需要，陸續向被上訴人購買配管材料
    ，上訴人民國98年6 月、7 月份之貨款共計新臺幣（下同）
    190,812 元，上訴人雖曾給付部分貨款，惟迄今仍積欠被上
    訴人170,491 元之貨款尚未清償，有統一發票及客戶收帳明
    細為憑。嗣經多次催討，上訴人仍不付款且置之不理。查自
    98年2 、3 月起，兩造就依照相同之形式交易，先由上訴人
    之各受雇人或現場工人、工地領班等人於送貨單上簽名收受
    被上訴人交付之貨品，後由被上訴人每月詳列清單，再向上
    訴人按月請款，98年6 、7 月份之前的貨款，上訴人均已付
    清，對於先前各月份送貨單是由他人代為簽收乙節，不曾有
    過異議，卻於本案起訴後始辯稱這種簽收方式有瑕疵云云，
    顯然是臨訟卸責之詞，並不足採，況且，訴外人張朝欽為上
    訴人之領班，其他人則為上訴人之受雇人、工人等，由渠等
    簽收，自然可視為是上訴人已收受貨品，故上訴人空言辯稱
    渠等為無權代收者云云，僅係為脫免給付貨款義務之藉口，
    實無可取。其次，上訴人主張貨品中單一項目之鎢鋼圓穴鋸
    之價額過高，被上訴人不得請款云云，然查被上訴人已經提
    出統一發票、調貨資料、估價單、付款支票等影本為證，顯
    見被上訴人之調貨成本不低，售予上訴人之價格實屬合理，
    且被上訴人業已提出調貨之交易價格證明，然上訴人嗣後又
    反悔未撤回上訴，可證其所言不實、出爾反爾，並不可採。
    況鎢鋼圓穴鋸僅佔被上訴人請求貨款之一小部分金額，上訴
    人故意執此混淆視聽，毫無理由。按「稱買賣者，謂當事人
    約定一方移轉財產權於他方，他方支付價金之契約。」，民
    法第345 絛定有明文，故被上訴人自得依買賣契約之法律關
    係提起本件訴訟等語。並聲明：上訴人應給付被上訴人1704
    91元及自起訴狀繕本送達翌日起至清償日止按年息5 ％計算
    之利息。
二、上訴人則答辯以：
(一)、就被上訴人提出之送貨單及對帳明細影本部分，上訴人認為
    ：
、送貨單編號17、91、122 、123 、124 、125 、126 、146
    、150、156 、157 、166 －客戶簽收欄寫「曾」，上訴人
    並不知其係何人，否認其有經上訴人授權可簽收貨品。
、送貨單編號38、39－客戶簽收欄寫「金」，上訴人並不知其
    係何人，否認其有經上訴人授權可簽收貨品。
、送貨單編號43、44－客戶簽收欄無法辨視簽名者姓名，上訴
    人並不知其係何人，否認其有經上訴人授權可簽收貨品。
、送貨單編號86－客戶簽收欄寫「李」，顯與送貨欄之簽名「
    李」字跡相同，應係偽造，上訴人並不知其係何人，否認其
    有經上訴人授權可簽收貨品。
、送貨單編號87－客戶簽收欄並無人簽收，上訴人否認曾收受
    該等物料。
、送貨單編號140 、147 、148 、167 －客戶簽收欄「張朝欽
    」之字跡與其他送貨單上簽收欄之「張朝欽」字跡並不相同
    ，顯係經他人偽造，上訴人否認曾收受該等物料。
、送貨單編號1 、2 、3 、4 、16－客戶簽收欄寫「詹橘井」
    ；送貨單編號25、26、54、55、56、57、58、61－客戶簽收
    欄寫「郭明湖」；送貨單編號29、31、40－客戶簽收欄寫「
    張哲瑋」；送貨單編號75、76－客戶簽收欄寫「廖峻毅」；
    送貨單編號141 、144 、145 －客戶簽收欄寫「陳松濤」等
    人，雖係上訴人之在現場施工之工人，但其等並未經上訴人
    授權可簽收貨品。
(二)、況上訴人就系爭工程，前曾向訴外人邑成水電材料公司購買
    物料，於98年2 月，被上訴人之負責人游家豐向上訴人之實
    際負責人林慶華稱，可提供比其他人更便宜之物料，上訴人
    在其再三保證之下，始向其購買本件系爭物料，然而事實上
    ，上訴人後來發現被上訴人請款之物料價格，竟比原來的供
    貨商邑成水電材料公司之價格更高，故雙方一直未能就系爭
    物料之單價達成合意，例如其中之62m/m 鎢鋼圓穴鋸，即使
    在現在最貴的時候，每只單價亦僅2100元（含稅2205元），
    然被上訴人就該62m/m 鎢鋼圓穴鋸之請款價格竟高達2700元
    （如98年6 月份對帳明細第4 頁，出貨單號：00000000，出
    貨日：980620，產品編號：024- 62A，以及出貨單編號：14
    8 ，其上均記載62m/m 鎢鋼圓穴鋸單價為2700元），可見被
    上訴人於請款時故意抬高物料單價。若被上訴人能提出調貨
    之交易發票證明該物成本價達1500元以上，則上訴人自願撤
    回上訴。
(三)、再者，送貨單上並無寫明各項貨品之單價，綜上，本件被上
    訴人請求貨款，並非有理。對於原審判決上訴人實難甘服，
    爰提起上訴等語。並聲明：被上訴人之訴駁回；訴訟費用由
    被上訴人負擔；如受不利判決，願供擔保，請准宣告免為假
    執行。
三、原審為被上訴人全部勝訴之判決，判命上訴人應給付被上訴
    人17萬0491元，及自99年7 月2 日起自清償日止按年息5 ％
    計算之利息；訴訟費用由上訴人負擔；本判決第1 項得假執
    行，但上訴人以17萬0491元為被上訴人預供擔保後，得免為
    假執行。上訴人不服提起上訴，其上訴聲明為：「原判決廢
    棄。上開廢棄部分，被上訴人在第一審之訴駁回。」。被上
    訴人之聲明則為：「上訴駁回。」。
四、本院得心證之理由：
(一)、按稱買賣者，謂當事人約定一方移轉財產權於他方，他方支
    付價金之契約，民法第345 條定有明文。又按當事人主張有
    利於己之事實者，就其事實有舉證之責任，民事訴訟法第27
    7 條前段亦有明文。本件被上訴人主張上訴人有向其購買配
    管材料、迄今尚有17萬0491元未給付之事實，業據被上訴人
    提出與其所述相符之統一發票、客戶收帳明細表、送貨單及
    對帳明細等件影本為證，而上訴人則以前揭情詞置辯。經查
    ，稽之被上訴人所提出之98年6 月、7 月之送貨單（見第一
    審卷第79頁以下），其上所載收貨客戶名稱為「日崴工程行
    」、負責人「林慶華」、公司地址「臺北縣板橋市○○○路
    313 巷1 號1 樓」、統一編號「00000000」等項，均與上訴
    人之資料相符，亦為上訴人所不爭，堪以認定。雖上訴人辯
    稱送貨地址並非均為上訴人營業所設立地新北市板橋區○○
    ○路313 巷1 號1 樓，客戶簽收欄則除了員工張朝欽、蘇賢
    文、曾進屏外，其他均未獲合法授權，不能代上訴人收受貨
    品，且送貨單上均未明載各項單價，故伊否認尚欠貨款17萬
    0491元云云，然查，被上訴人陳稱兩造間自98年2 月起便陸
    續以相同形式進行交易，送貨地址有時是上訴人的營業所，
    有時是直接送到上訴人指定的工地，所以記載不同，客戶簽
    收欄則均由上訴人之受雇人等或工地領班、臨時工等人簽收
    ，可見其等均業獲授權，否則上訴人之前不會均全數付款，
    且兩造係至各月底始一併結算貨款，被上訴人會提出對帳明
    細，其上載有單價，故送貨單上並未填載單價等語，業據被
    上訴人提出上訴人所不爭之98年2 月、3 月之送貨單、對帳
    明細資料表等為證（見第一審卷第20頁以下），觀之各該送
    貨單，其上確實均無各項貨品之單價，而係載明付款方式為
    「月結」，客戶簽收欄部分，亦分別有各種形式、不同姓名
    之人之簽收及收貨日期之記載，送貨地址則有些未填，亦即
    係逕送日崴工程行設立之新北市板橋區○○○路313 巷1 號
    1 樓，有些則係略填「中和」、「中和立德街」、「中和立
    言街」、「北市○○○路○ 段77號太平洋百貨鼎太豐專櫃」
    、甚或僅填手機門號及姓氏而已，不一而足，核與本案系爭
    之98年6 月、7 月間之送貨單形式及內容並無二致，而上訴
    人既然業已全數付清98年2 月之貨款1,249,575 元、3 月之
    貨款115,104 元，而未有反對之意思表示，此亦為上訴人所
    不爭者，是則衡諸情理，堪信上訴人就本件契約之履行並未
    限定被上訴人之送貨單上需記載各項貨品之單價，而係採行
    月結之方式，且對於除了其員工張朝欽、蘇賢文、曾進屏以
    外之人可代行簽收貨品，亦無反對之約定，兩造間亦可指定
    除上訴人營業所以外之送貨地址，從而，本件上訴人於被上
    訴人起訴後始空言辯稱上情，應係臨訟卸責之詞，尚非可採
    。況且，揆諸商業交易習慣，商店所訂購之貨品，未必僅限
    送達至商店營業處所，另行約定送達地點，亦無不可，而商
    店所訂購之貨品，委由受雇員工或是其餘在場之人簽收，不
    乏其例，送貨單是否載明各項單價，端視兩造約定，若未記
    載，並不等同契約不成立或有無效之情事，故上訴人空言以
    送貨單未載金額、簽收者並非正式員工、送貨地並非均為營
    業處所云云置辯，實無足取。此外，上訴人並未提出任何積
    極證據以實其說，是其所辯，並非有理。
(二)、至上訴人另辯稱鎢鋼圓穴鋸之單價過高云云，經查，被上訴
    人業已提出其向訴外人政灃五金有限公司調貨之價格資料為
    據，此有正灃五金有限公司開立之商品明細資料表、估價單
    、統一發票、付款支票在卷可稽（見本院卷第35頁、第51頁
    以下），堪信被上訴人取得該項貨品之成本價格為單個2,24
    0 元，而被上訴人陳稱再加上人事成本等費用，伊售予上訴
    人之單價為2,700 元，並非過高等語，衡諸情理，尚非有違
    ，堪可採認。況且，依商業情形，同一品項貨物之市場價格
    ，嘗有因製造地、製造材質、品牌等之不同，而有價格高低
    之差別，售價是否過高，與兩造間買賣契約是否成立並無關
    涉，上訴人以此為由拒絕付款，亦非有理。
(三)、綜上所述，被上訴人依兩造所訂之系爭買賣契約為給付，上
    訴人有付款義務，然其上開抗辯為無理由，是被上訴人依系
    爭買賣契約之法律關係，請求上訴人應給付被上訴人17萬04
    91元及自99年7 月2 日起至清償日止，按年息5 ％計算之利
    息，為有理由，應予准許。又本件係對於財產權之訴訟，其
    標的金額在50萬元以下，適用簡易訴訟程序，茲被上訴人之
    訴為有理由，而應為上訴人敗訴之判決，則依民事訴訟法第
    389 條第1 項第3 款之規定，應依職權宣告假執行。原審判
    決上訴人應如數給付，並依職權宣告假執行，及依上訴人之
    陳明願供擔保請准免為假執行，而酌定相當金額予以准許，
    於法並無不合。上訴意旨指摘原判決不當，求予廢棄改判，
    為無理由，應予駁回其上訴。
五、本件判決事證基礎已臻明確，兩造其餘主張、陳述及所提證
    據暨攻擊、防禦方法，經本院審酌後，認與判決結果均無影
    響，爰不一一論述，併予敘明。
六、據上論結，本件上訴為無理由，爰依民事訴訟法第436 條之
    1 第3 項、第449 條第1 項、第78條，判決如主文。
中    華    民    國   100    年    6     月    1     日
              民事第三庭  審判長法  官  陳財旺
                                法  官  連士綱
                                法  官  吳金芳
以上正本係照原本作成。
本判決不得上訴。
中    華    民    國   100    年    6     月    1     日
                                書記官  陳昭綾